【裁判字號】    98,訴,466
【裁判日期】    980922
【裁判案由】    違反槍砲彈藥刀械管制條例
【裁判全文】
臺灣苗栗地方法院刑事判決               98年度訴字第466號
公  訴  人  臺灣苗栗地方法院檢察署檢察官
被      告  甲○○
                      27號
                    （另案於臺灣臺中監獄苗栗分監執行）
指定辯護人  本院公設辯護人乙○○
上列被告因違反槍砲彈藥刀械管制條例案件，經檢察官提起公訴
（98年度偵字第2998號），本院判決如下：
    主  文
甲○○未經許可，寄藏可發射子彈具有殺傷力之改造手槍，累犯
，處有期徒刑參年陸月，併科罰金新臺幣捌萬元，罰金如易服勞
役，以新臺幣壹仟元折算壹日。扣案之可發射子彈具有殺傷力之
改造手槍貳枝（均含彈匣，槍枝管制編號：000000000
0號、0000000000號）、具有殺傷力之非制式子彈柒
顆，均沒收。
    事  實
一、甲○○曾因公共危險案件，經臺灣新竹地方法院以民國85年
    少訴字第13號判處有期徒刑2 年6 月，緩刑5 年確定，嗣於
    緩刑期間因再犯搶奪案件，經本院以88年訴字第360 號判處
    有期徒刑2 年確定，並以89年聲字第336 號裁定撤銷前揭緩
    刑，二罪經接續執行，於91年2 月27日縮短刑期假釋出監並
    付保護管束，嗣甲○○於假釋期間因犯搶奪案件，經國防部
    北部地方軍事法院桃園分院判處有期徒刑3 年6 月確定，入
    監執行後，前揭假釋亦經撤銷，併執行殘刑1 年11月24日，
    甫於97年5 月21日縮刑期滿執行完畢。詎仍不知悔改，明知
    可發射子彈，具有殺傷力之改造手槍及子彈，均係槍砲彈藥
    刀械管制條例所列管禁止持有之物，非經中央主管機關之許
    可，不得寄藏、持有，竟於91年6 月間某日，基於寄藏改造
    手槍及子彈之犯意，受黃裕君（已歿）之託，代為保管其持
    有之具有殺傷力之仿BERETTA 廠84型半自動手槍製造之改造
    手槍、仿FN廠8 半自動手槍製造之改造手槍各1 枝（均含彈
    匣，槍枝管制編號分別為0000000000號、00 00000000 號）
    ，及具有殺傷力之非制式子彈10顆（其中3 顆由金屬彈殼組
    合直徑9.0 ±0.5mm 金屬彈頭而成；另7 顆由金屬彈殼組合
    直徑8.0 ±0.5mm 金屬彈頭而成），並將之持往苗栗縣頭份
    鎮○○里○○○路68巷27號住處藏放，而未經許可寄藏上開
    改造手槍及子彈，嗣於98年2 月18日（起訴書誤載為19日）
    凌晨某時，因故攜至苗栗縣頭份鎮小北京KTV 酒店消費，離
    去時則因酒醉而遺留在小北京KTV 酒店之包廂內，為許明亮
    （另經本院判處有期徒刑1 年10月，併科罰金新臺幣5 萬元
    ，緩刑5 年）拾獲，許明亮乃因非法持有前開管制槍彈，於
    98年3 月3 日為警查獲，並扣得前揭改造手槍2 枝及具有殺
    傷力之子彈10顆（其中3 顆業經鑑驗試射，已不具殺傷力）
    ，嗣因許明亮供出該槍彈為甲○○所遺留，始查悉上情。
二、案經臺灣苗栗地方法院檢察署檢察官簽分偵查後起訴。
    理  由
壹、證據能力部分：
一、按「被告以外之人於審判外之言詞或書面陳述，除法律有規
    定者外，不得作為證據」，刑事訴訟法第159 條第1 項固定
    有明文，然「鑑定之經過及其結果，應命鑑定人以言詞或書
    面報告」，同法第206 條第1 項亦規定甚明。是鑑定人以「
    書面」為鑑定報告提出於法院，依刑事訴訟法第159 條第1
    項立法理由及同法第206 條第1 項規定，即具有證據能力。
    又法院或檢察官得囑託醫院、學校或其他相當之機關、團體
    為鑑定，或審查他人之鑑定，並準用第203 條至第206 條之
    1 之規定，刑事訴訟法第208 條第1 項亦定有明文。依此，
    檢察官對於偵查中之案件，認為須實施鑑定者，固應就具體
    個案，選任鑑定人或囑託鑑定機關（團體）為之；但對於司
    法警察機關調查中之案件，或有量大或急迫之情形，為因應
    實務之現實需求，如檢察官針對該類案件之性質（例如：查
    扣之毒品必須檢驗其成份、對施用毒品之犯罪嫌疑人必須檢
    驗其體內有無毒品代謝反應、對於查扣之槍砲彈藥必須檢驗
    有無殺傷力、對違反野生動物保育法案件必須鑑定是否屬於
    保育類動物案件等)， 認為當然有鑑定之必要者，經參考法
    務部92年5 月20日法檢字第092080203 號函送之法務部「因
    應刑事訴訟法修正工作小組」研討之刑事訴訟法修正相關議
    題第21則之共識結論，以及臺灣高等法院於92年8 月1 日舉
    行之刑事訴訟法新制法律問題研討會第3 則法律問題研討結
    果之多數說（載於司法院92年8 月印行「刑事訴訟法新制法
    律問題彙編」第15至18頁），基於檢察一體原則，得由該管
    檢察長對於轄區內之案件，以事前概括選任鑑定人或囑託鑑
    定機關（團體）之方式，俾便轄區內之司法警察官、司法警
    察對於調查中之此類案件，得即時送請事前已選任之鑑定人
    或囑託之鑑定機關（團體）實施鑑定，該鑑定人或鑑定機關
    （團體）亦應視同受承辦檢察官所選任或囑託而執行鑑定業
    務，其等出具之書面鑑定報告應屬刑事訴訟法第206 條所定
    之傳聞例外，當具有證據能力（法務部92年9 月1 日法檢字
    第0920035083號函可供參照）。從而，本件扣案之槍枝，經
    由查獲之警察單位依先前轄區檢察署檢察長事前概括選任鑑
    定機關，即內政部警政署刑事警察局實施鑑定，該鑑定機關
    所出具之鑑驗書，即具有證據能力而得為本案之證據。
二、又證人許晨韻於檢察官偵查中所為之證述，既經具結，且無
    顯有不可信之情況，依刑事訴訟法第159 條之1 第2 項規定
    ，自得為證據；至本判決引用之其他證據，其中屬被告以外
    之人於審判外之陳述部分，均未據被告或辯護人於言詞辯論
    終結前聲明異議，依同法第159 條之5 第2 項規定，亦得為
    證據，合先敘明。
貳、實體部分
一、上開犯罪事實，業據被告甲○○坦承不諱，核與另案被告許
    明亮舉發被告甲○○持有上開槍彈、證人許晨韻證稱被告遺
    留槍彈後，有於翌日至小北京KTV 酒店向其探詢槍彈下落等
    情大致相符，並有苗栗縣警察局頭份分局搜索扣押筆錄、扣
    押物品目錄表、苗栗縣警察局槍枝初步檢視報告表、查獲現
    場照片9 張、小北京KTV 酒店監視器翻拍照片5 張等在卷可
    稽。又扣案之改造手槍2 枝、子彈10顆經送往內政部警政署
    刑事警察局鑑驗結果認：「(一)送鑑手槍1 枝（槍枝管制編號
    ：0000000000號），認係改造手槍，由仿BERETTA 廠84型半
    自動手槍製造之槍枝，換裝土造金屬槍管而成，擊發功能正
    常，可供擊發適用子彈使用，認具殺傷力。(二)送鑑子彈3 顆
    ，認均係非制式子彈，由金屬彈殼組合直徑9.0 ±0.5mm 金
    屬彈頭而成，採樣1 顆試射，可擊發，認具殺傷力。(三)送鑑
    手槍1 枝（槍枝管制編號：0000000000號），認係改造手槍
    ，由仿FN廠8 半自動手槍製造之槍枝，換裝土造金屬槍管而
    成，擊發功能正常，可供擊發適用子彈使用，認具殺傷力。
    (四)送鑑子彈7 顆，認均係非制式子彈，由金屬彈殼組合直徑
    8.0 ±0.5mm 金屬彈頭而成，採樣2 顆試射，可擊發，認均
    具殺傷力。」，有內政部警政署刑事警察局98年4 月10日刑
    鑑字第0980037811號鑑驗書1 份附卷可憑，堪認被告上開自
    白確與事實相符，應可採信，本案事證明確，被告犯行堪予
    認定。
二、按槍砲彈藥刀械管制條例第8 條第4 項、第12條第4 項，均
    係將持有與寄藏槍枝、子彈罪為分別之處罰規定，而寄藏與
    持有，均係將物置於自己實力支配之下，僅寄藏必先有他人
    之持有行為，而後始為之受寄代藏而已，故寄藏之受人委託
    代為保管，其保管之本身，亦屬持有，不過，此之持有係受
    寄之當然結果，雖不應另就持有予以論罪，然未經許可持有
    手槍，其持有之繼續，為行為之繼續，亦即一經持有手槍，
    罪已成立，但其完結須繼續至持有行為終了時為止，則包括
    持有之寄藏手槍、子彈行為，自亦為行為之繼續，其犯罪之
    完結須繼續至寄藏行為終了時為止，此與司法院院解字第
    3632號解釋所稱寄藏贓物罪於寄藏行為完畢時其犯罪即已完
    成，其後之占有該贓物乃犯罪之狀態繼續，而非行為繼續，
    迥不相同（最高法院88年第8 次刑事庭會議決議參照）。次
    按，繼續犯之犯罪行為繼續實施之中，期間法律縱有變更，
    但其行為既繼續實施至新法施行以後，自無行為後法律變更
    之可言（最高法院28年度上字第733 號判例意旨參照）。故
    被告開始寄藏改造手槍及子彈之時間，雖係在91年6 月間某
    日，然其寄藏之行為繼續至98年2 月18日為止，其寄藏行為
    之終了既在刑法及槍砲彈藥刀械管制條例修正公布施行後，
    自無行為後法律變更可言，而無新舊法比較適用之問題。是
    核被告所為，係犯槍砲彈藥刀械管制條例第8 條第4 項之未
    經許可寄藏可發射子彈具有殺傷力之改造手槍罪及同條例第
    12條第4 項之未經許可寄藏子彈罪。被告寄藏前持有前揭槍
    彈之低度行為，均應為寄藏之高度行為所吸收，不另論罪。
    被告以一寄藏行為，同時寄藏改造手槍、子彈，係1 行為觸
    犯上開2 罪名，應依刑法第55條之規定，從一重以未經許可
    寄藏可發射子彈具有殺傷力之改造手槍罪處斷。
三、再按曾受有期徒刑之執行完畢，5 年以內故意再犯有期徒刑
    以上之罪者，為累犯，加重其刑至二分之一，刑法第47條第
    1 項定有明文，而繼續犯之一部行為，或牽連犯之重罪行為
    係在另一犯罪所處有期徒刑執行完畢後5 年以內者，仍該當
    於累犯加重之要件（最高法院86年度台非字第217 號判決參
    照），查被告曾因公共危險案件，經臺灣新竹地方法院以85
    年少訴字第13號判處有期徒刑2 年6 月，緩刑5 年確定，嗣
    於緩刑期間因再犯搶奪案件，經本院以88年訴字第360 號判
    處有期徒刑2 年確定，並以89年聲字第336 號裁定撤銷前揭
    緩刑，二罪經接續執行，於91年2 月27日縮短刑期假釋出監
    並付保護管束，嗣被告於假釋期間因犯搶奪案件，經國防部
    北部地方軍事法院桃園分院判處有期徒刑3 年6 月確定，入
    監執行後，前揭假釋亦經撤銷，併執行殘刑1 年11月24日，
    甫於97年5 月21日縮刑期滿執行完畢，此有臺灣高等法院被
    告前案紀錄表在卷可參。則被告係自91年6 月間某日寄藏前
    揭槍彈，至98年2 月18日終止其寄藏行為，則其故意寄藏槍
    彈之一部行為，既繼續至上開有期徒刑執行完畢之後5 年之
    內，仍應論以累犯，應依刑法第47條第1 項之規定加重其刑
    。爰審酌被告寄藏扣案槍彈達6 年多之久，犯罪時間甚長，
    且持有槍枝、子彈數量非少，對社會治安及人民生命財產造
    成潛在之危害威脅甚鉅，惟念其並未持以另犯他罪，且犯罪
    手段尚屬平和，犯罪後又坦承犯行，已有認錯悔過之意，態
    度尚佳等一切情狀，量處如主文所示之刑，並就併科罰金部
    分諭知易服勞役之折算標準，以示儆懲。
四、扣案具有殺傷力之仿BERETTA 廠84型半自動手槍製造之改造
    手槍、仿FN廠8 半自動手槍製造之改造手槍各1 枝（均含彈
    匣，槍枝管制編號分別為0000000000號、0000000000號），
    及具有殺傷力之非制式子彈7 顆（其中2 顆由金屬彈殼組合
    直徑9.0 ±0.5mm 金屬彈頭而成；另5 顆由金屬彈殼組合直
    徑8.0 ±0.5mm 金屬彈頭而成），均係違禁物，應依刑法第
    38條第1 項第1 款之規定宣告沒收。至於送鑑驗時經採樣試
    射之扣案非制式子彈3 顆，因試射後已失效能，不再具殺傷
    力，並非違禁物，爰不予宣告沒收，併此敘明。
據上論斷，應依刑事訴訟法第299 條第1 項前段，槍砲彈藥刀械
管制條例第8 條第4 項、第12條第4 項，刑法第11條前段、第55
條、第47條第1 項、第42條第3 項前段、第38條第1 項第1 款，
判決如主文。
本案經檢察官唐先恆到庭執行職務。
中    華    民    國    98    年    9     月    22    日
                  刑事第三庭  審判長法  官  柳章峰
                                    法  官  許蓓雯
                                    法  官  顏苾涵
以上正本證明與原本無異。
如不服本判決應於收受判決後10日內向本院提出上訴書狀，並應
敘述具體理由。其未敘述上訴理由者，應於上訴期間屆滿後20日
內向本院補提理由書（均須按他造當事人之人數附繕本）「切勿
逕送上級法院」。
                                    書記官  盧俊良
中    華    民    國    98    年    9     月    22    日
附錄本案論罪科刑法條
槍砲彈藥刀械管制條例第8條
未經許可，製造、販賣或運輸鋼筆槍、瓦斯槍、麻醉槍、獵槍、
空氣槍或第4 條第1 項第1 款所定其他可發射金屬或子彈具有殺
傷力之各式槍砲者，處無期徒刑或5 年以上有期徒刑，併科新臺
幣1 千萬元以下罰金。
未經許可，轉讓、出租或出借前項所列槍枝者，處5 年以上有期
徒刑，併科新臺幣1 千萬元以下罰金。
意圖供自己或他人犯罪之用，而犯前二項之罪者，處無期徒刑或
7 年以上有期徒刑，併科新臺幣1 千萬元以下罰金。
未經許可，持有、寄藏或意圖販賣而陳列第1 項所列槍枝者，處
3 年以上10年以下有期徒刑，併科新臺幣700 萬元以下罰金。
第1 項至第3 項之未遂犯罰之。
槍砲彈藥刀械管制條例第12條
未經許可，製造、販賣或運輸子彈者，處1 年以上7 年以下有期
徒刑，併科新台幣500 萬元以下罰金。
未經許可，轉讓、出租或出借子彈者，處6 月以上5 年以下有期
徒刑，併科新台幣300 萬元以下罰金。
意圖供自己或他人犯罪之用，而犯前二項之罪者，處3 年以上10
年以下有期徒刑，併科新台幣700 萬元以下罰金。
未經許可，持有、寄藏或意圖販賣而陳列子彈者，處5 年以下有
期徒刑，併科新台幣300 萬元以下罰金。
第1 項至第3 項之未遂犯罰之。


司法院資訊處製作；財團法人民間司法改革基金會備份。
